【裁判字號】    95,訴,631
【裁判日期】    950621
【裁判案由】    公共危險等
【裁判全文】
臺灣臺中地方法院刑事判決               95年度訴字第631號
公  訴  人  臺灣臺中地方法院檢察署檢察官
被      告  丙○○
上列被告因公共危險等案件，經檢察官提起公訴（94年度偵字第
12626號），本院判決如下：
    主    文
丙○○於陸路設置貨櫃致生往來之危險，處有期徒刑參月，如易
科罰金，以參佰元折算壹日。緩刑參年。
    犯罪事實及理由
一、丙○○明知其與黃石德、黃張煌所共有之坐落臺中縣太平
    市○○路段76之33地號土地，於民國82年間，因出售同地段
    76-34地號予曾朝榮與甲○○時，即同意由曾朝榮、甲○○
    取得該土地之通行權。嗣因甲○○於89年4月18日再向不知
    情之林燈等人購買坐落臺中縣太平市○○路段72-3地號土地
    後（嗣分割為同段72-20至72-28地號土地），在該地號土地
    上興建房屋出售，並將同段72-50地號土地（下稱系爭土地
    ，原係同段76-33地號土地之一部分，於85年6月30日臺中縣
    太平市公所徵收大部分之76-33地號土地作為道路用地後，
    未經徵收之原76-33地號部分土地分割後登記為76-50地號土
    地）闢設為道路，且將系爭土地之通行權讓予上述同段72-2
    0至72-28土地上住戶，而供上述住戶進出通行之用。詎丙○○因認該系爭土地為其所有不欲予甲○○、上述住戶乙○○
    及其他住戶進出該處，竟於94年3月18日，雇請不知情之成
    年工人，在上述住戶唯一對外聯絡之系爭土地道路上，橫置
    貨櫃（長6.12公尺，寬2.43公尺）一個，而以此方式，致生
    人車往來之危險。
二、訊據被告丙○○固坦承雇請工人放置貨櫃於前揭地點等情，
    惟矢口否認具以此方式致生往來危險之犯意，辯稱：該土地
    為伊所有，伊有權利用，且伊仍留有通道供進出云云。惟查
    ：
（一）刑法第185條第1項之妨害公眾往來安全罪，係為保護公眾
      往來交通上之安全而設，而所謂陸路，係指可供公眾往來
      之陸路（即道路）而言 (最高法院92年度台上字第6412號
      判決參照)。查前揭系爭土地於82年間，即由由甲○○、
      曾朝榮取得該土地全部之通行權，嗣於89年間並闢設為道
      路，而由上述土地上住戶取得通行權，供進出通行之用等
      情，業據證人即告訴人甲○○、乙○○於檢察官偵訊及本
      院證訴綦詳 (94年偵字第1262 6號卷第41頁，94年發查字
      第1386號卷第1至3頁、本院卷第44頁)，復有不動產買賣
      契約書1份、本院89年度訴字第3429號民事判決1件、相片
      4幀 (同前偵卷第50、51頁)在卷可稽，足見該路段可供不
      特定之行人及車輛通行，屬供公眾往來通行之陸路。
（二）刑法第185條第1項之罪，採具體危險制，祇須損壞、壅塞
      等行為，造成公眾往來危險之狀態為己足，不以全部損壞
      、壅塞或發生實害為必要（最高法院79年台上字第2250號
      判例參照）。查系爭土地開闢之道路原約略可供雙向二車
      行駛，路旁均佈滿雜草，夜間視線不佳，而被告所橫置之
      貨櫃長6.12公尺，寬2.43公尺，其貨櫃邊緣距路面邊緣僅
      餘1公尺左右，此經臺灣臺中地方法院檢察署檢察官勘驗
      屬實，並製有履勘現場筆錄及貨櫃原置放、移置後之照片
      19幀在卷可稽，又證人乙○○於本院證稱: 前揭貨櫃置放
      處並無裝設警示照明之設備等語 (本院卷第46頁)，核與
      前揭貨櫃原置放現場照片4幀所示情形相符 (同前發查卷
      第35至36頁)，則以該處現場夜間視線不佳，被告復無於
      貨櫃置放處設置相當之警示設備，對該路段不特定之行人
      及車輛通行，自有發生碰撞之危險，縱被告固留有約1公
      尺左右之通道，惟依前揭判例意旨，自仍不足為被告有利
      之認定。
（三）刑法第185條第1項之罪，所謂壅塞，係指以有形之障礙物
      ，遮斷公眾往來之設備者而言，如僅堆集物品於道旁，尚
      不得謂為壅塞（最高法院75年度臺上字第7081號判決參照
      ）。被告係以在公共往來通行之道路設置障礙物之方法，
      致生往來之危險，該等障礙物並未完全遮斷阻絕道路往來
      ，自非壅塞，應屬刑法第185條第1項所指之「以他法致生
      往來之危險」，即於陸路設置貨櫃致生往來之危險。
（四）證人乙○○於本院證稱：伊係前揭土地上之住戶，伊於94
      年3月18日出門時尚未發現前揭貨櫃，惟於返回住處即發
      現等語 (本院卷第44、47頁)，又被告於警詢亦坦承:前揭
      貨櫃係於3月18日所置放等語 (同前偵卷第11頁)，以證人
      乙○○係住戶每日進出及被告於警詢時距案發時間較近，
      記憶較清晰，應認被告置放前揭貨櫃之時間確為94年3 月
      18日無誤，被告於本院供承: 係同年月20日所置放云云，
      應不可採。
（五）綜上所述，被告所辯不足為其有利之認定，事證明確，被
      告犯行堪以認定。
三、核被告所為，係犯刑法第185條第1項之於陸路設置貨櫃致生
    往來之危險罪。被告雇請不知情之工人為之，係屬間接正犯
    。爰審酌被告素行尚佳，此有臺灣高等法院被告全國前案紀
    錄一份在卷可參，其犯罪動機係肇因於前揭土地利用之糾紛
    ，犯罪後雖否認具犯罪之故意，惟就事實部分並未飾詞狡辯
    ，且該貨櫃現已移置於路旁等一切情狀，量處如主文所示之
    刑，並諭知易科罰金之折算標準。末查被告前未曾受有期徒
    刑以上刑之宣告，有臺灣高等法院臺中分院被告前案紀錄表
    一份在卷可參，其經此教訓，當知警惕而無再犯之虞，本院
    綜核各情，所宣告之刑，認以暫不執行為適當，併予宣告緩
    刑，以啟自新。
四、公訴意旨另略以: 被告以前揭橫置貨櫃之強暴方法，妨害甲○○、乙○○及前揭住戶自由進出暨停放車輛之權利，因認
    被告因涉犯刑法第304條第1項強制罪嫌。經查:
（一）按犯罪事實應依證據認定之，無證據不得認定其犯罪事實
      ，又不能證明被告犯罪者，應諭知無罪之判決，刑事訴訟
      法第154條、第301條第1項分別定有明文。又刑法第304條
      之妨害自由罪，係以強暴、脅迫使人行無義務事或妨害人
      行使權利為要件，此觀諸該法條規定亦明。而刑法第三百
      零四條第一項稱「強暴」者，乃以實力不法加諸他人之謂
      ，雖非以被害人之自由，完全受其壓制為必要，且亦不以
      直接施諸於他人為必要，即間接施之於物體而影響於他人
      者亦屬之，惟仍以其手段依客觀觀察足認有以相當程度有
      形力之行使，致特定人意思決定自由受限為要，並非不必
      對被害人施以強暴或脅迫行為，即足以構成刑法第三百零
      四條第一項之強制罪（最高法院85年度台非字第75五號判
      決、最高法院86年度台非字第122號判決、臺灣高等法院
      高雄分院90年度上易字第253號判決、台灣高等法院台中
      分院87年度上易字第2439號判決參照）。
（二）經查證人乙○○於本院證稱：被告置收前揭貨櫃時伊並不
      在場等語（本院卷第45頁），又被告置放前揭貨櫃時，僅
      另有一於附近養雞之林炳煌在場，且林炳煌亦未有制止被
      告之舉動等情，業據被告於檢察官偵訊時供承在卷，並為
      證人林炳煌證述屬實（同前偵卷第41頁反面），依此客觀
      事實觀察，被告置放貨櫃時既無證據證明有上述土地上之
      住戶在場並為反對之表示，被告顯未直接或間接對特定人
      之身體或財物行使有形力，憑以壓制被害人意思決定之自
      由及權利之行使，應認被告並未有施用強暴或脅迫之手段
      ，揆諸首揭說明，被告所為自與刑法第304條第1項之強制
      罪構成要件不符，惟公訴意旨認此部分與前揭有罪之部分
      ，有想像競合犯之裁判上一罪關係，爰不另為無罪之諭知
      。
據上論斷，應依刑事訴訟法第二百九十九條第一項前段，刑法第
第一百八十五條第一項、第四十一條第一項前段、第七十四條第
一款，罰金罰鍰提高標準條例第一條前段、第二條，判決如主文
。
中    華    民    國    95    年    6     月    21    日
                  臺灣臺中地方法院官刑事第二庭
                                  審判長  法 官  林清鈞
                                          法 官  陳姵君
                                          法 官  郭書豪
上正本證明與原本無異。
如不服本判決，應於送達後十日內向本院提出上訴狀（須附繕
本），上訴於台灣高等法院台中分院。
                                          書記官  陳美虹
中    華    民    國    95    年    6     月    21    日
附錄本案論罪科刑法條：
刑法第一百八十五條
損壞或壅塞陸路、水路、橋樑或其他公眾往來之設備或以他法致
生往來之危險者，處五年以下有期徒刑，拘役或五百元以下罰金
。
因而致人於死者，處無期徒刑或七年以上有期徒刑。致重傷者，
處三年以上十年以下有期徒刑。
第一項之未遂犯罰之。
判決如主文。


司法院資訊處製作；財團法人民間司法改革基金會備份。
